最高法院刑事判決　　　　　　一○○年度台上字第六二五七號
上　訴　人　吳○○
選任辯護人　彭義誠律師
上列上訴人因妨害性自主案件，不服台灣高等法院中華民國九十
九年七月二十九日第二審更審判決（九十九年度上更(一)字第一三
一號，起訴案號：台灣桃園地方法院檢察署九十六年度偵字第一
八九三七號），提起上訴，本院判決如下：
    主  文
上訴駁回。
    理  由
按刑事訴訟法第三百七十七條規定，上訴於第三審法院，非以判
決違背法令為理由，不得為之。是提起第三審上訴，應以原判決
違背法令為理由，係屬法定要件。而上訴第三審法院之案件，是
否以判決違背法令為上訴理由，應就上訴人之上訴理由書狀加以
審查，如果上訴理由書狀並未依據卷內訴訟資料，具體指摘原判
決不適用何種法則或如何適用不當，或所指摘原判決違法情事，
顯與法律規定得為第三審上訴理由之違法情形，不相適合時，均
應認其上訴為不合法律上之程式，予以駁回。至原判決究有無違
法，與上訴是否以違法為理由係屬二事。本件原審經審理結果，
認為上訴人吳○○（真實名字詳卷）妨害性自主之犯行明確，因
而撤銷第一審所為科刑之判決，改判論處上訴人對未滿十四歲女
子強制性交罪刑及對未滿十四歲女子強制性交未遂罪刑，並定其
應執行刑，已詳敘調查、取捨證據之結果及憑以認定犯罪事實之
心證理由。復就上訴人否認犯行之供詞及其所辯各語認非可採，
予以論述。查刑法第二百二十一條第一項違反意願性交罪，祇要
藉以遂行性交之手段，與被害人意願相左而影響被害人意思自由
，即足當之，不以使用類似於該規定所列舉之強暴、脅迫、恐嚇
、催眠術等，而足以壓抑被害人性自主決定權之其他強制方法為
必要。本件被害人即未滿十四歲之Ａ女（真實姓名、出生日期等
人別資料均詳卷）先於警詢中供證上訴人對其性交時，其均以雙
手推拒上訴人，然因上訴人孔武有力，致其力不從心，無法推開
上訴人，上訴人第一次以性器官摩擦其陰蒂外部，第二次則命其
親吻上訴人性器官，其不解個中意涵，祇得遵囑而為，其間上訴
人未曾對其毆打施暴等語；繼於偵查中仍證稱上訴人二次對其性
侵害時，其均明言「不要」，並手推上訴人，但上訴人未予置理
，仍續行其性侵害行為等語。原判決乃依憑被害人上開陳述，及
上訴人亦自承被害人於性交過程中確曾明言「不要」等語，以被
害人於上訴人性侵害之際，既已明示拒絕，上訴人竟憑藉其身形
、體力上之優勢，悍然為之，顯與被害人以言行所表達拒絕之意
思相左，其所為足以妨害被害人意思自由甚明，核與單純利用幼
女懵然無知未加拒絕，無何妨害被害人意思自由之情形，迥不相
侔，因認上訴人對被害人為性交行為，係出於違反被害人意願之
手段，業於理由內論述明確。要與客觀上之經驗法則、論理法則
尚無違背。上訴意旨執上訴人始終否認被害人有抗拒之舉，卷附
驗傷紀錄亦顯示被害人身體無受傷情事，並擷取被害人上開其遵
照上訴人指示親吻性器官及上訴人未曾施暴於被害人等片斷供詞
，指摘原判決所憑認定上訴人違反被害人意願而為性交之事證不
足，且有違被害人苟遭受違反意願之侵害必大聲呼救之經驗法則
云云。核係對原審已經詳細調查並於判決理由內指駁說明之事項
，猶執陳詞，徒憑己意，重為事實上之爭執，顯非適法之第三審
上訴理由。又本院前次發回意旨所指第一審判決雖依刑法第二百
二十二條第一項第二款論處上訴人違反未滿十四歲女子意願而性
交二罪之罪刑，然其事實欄並未認明記載上訴人遂行性交所施用
不法手段如何違反被害人意願之具體態樣，理由內亦未就認定上
訴人對被害人性交係出於違反被害人意願一節所憑之證據及理由
為必要之論述，俱非適法，發回前之原審判決竟未加以糾正，仍
予維持，同有違誤，且上訴人二次對被害人性交究有無施用違反
被害人意願之不法手段，抑或僅單純利用被害人年幼懵懂無知，
事實未臻明瞭，本院無從為法律上之判斷等語，係以本院發回前
之原審判決有上述違背法令，影響於事實之確定，致本院無可據
以為裁判，乃予發回。原判決因而據以撤銷第一審判決，並於事
實欄認定載明上訴人係藉其身形、體力上之優勢，不顧被害人明
示反對之言語與抗拒，而違反被害人意願，悍然對被害人性交等
情，且於理由內援引上開被害人之供述等事證，詳為說明其所憑
之論據。自形式上觀察，於法尚無不合。上訴意旨以觀諸本院上
開發回意旨與原判決執以撤銷第一審判決之理由，均意指本案既
存卷證不足以證明上訴人對被害人性交係出於違反被害人意願之
方法，而指摘原判決竟未另為任何其他事證之調查，遽對上訴人
為違反被害人意願而為性交既、未遂之有罪判決，有證據調查職
責未盡與理由矛盾之違法云云，容有誤會，客觀上顯不足據以辨
認原判決已具備違背法令之形式要件。綜上說明，本件上訴不合
法律上之程式，應予以駁回。
據上論結，應依刑事訴訟法第三百九十五條前段，判決如主文。
中    華    民    國  一○○  年   十一   月    十    日
                      最高法院刑事第一庭
                          審判長法官  張  淳  淙  
                                法官  劉  介  民  
                                法官  蔡  彩  貞  
                                法官  許  錦  印  
                                法官  林  瑞  斌  
本件正本證明與原本無異
                                      書  記  官  
中    華    民    國  一○○  年   十一   月   十八   日
                                                      V